最高法院刑事判決　　　　　　九十四年度台上字第七０三０號
　　上　訴　人　乙○○即鄭世.
　　　　　　　　　　　　6樓之.
　　　　　　　　甲○○
上列上訴人等因公共危險案件，不服台灣高等法院中華民國九十
四年十月四日第二審更審判決（九十三年度上更(一)字第七五五號
，起訴案號：台灣新竹地方法院檢察署八十八年度偵字第八七九
五號），提起上訴，本院判決如下：
    主  文
上訴駁回。
    理  由
按刑事訴訟法第三百七十七條規定，上訴於第三審法院，非以判
決違背法令為理由，不得為之。是提起第三審上訴，應以原判決
違背法令為理由，係屬法定要件。如果上訴理由書狀並未依據卷
內訴訟資料，具體指摘原判決不適用何種法則或如何適用不當，
或所指摘原判決違法情事，顯與法律規定得為第三審上訴理由之
違法情形，不相適合時，均應認其上訴為違背法律上之程式，予
以駁回。本件上訴人乙○○（原名鄭世傳）、甲○○上訴意旨略
稱：（一）原判決採用南門綜合醫院診斷證明書、新竹市北區區
公所第一二二六九號、第一二五五五號、新竹市政府第五八二八
九號、內政部第八八一一四六九號函作為認定上訴人等犯罪之證
據，然上開證據均未於審判期日向上訴人等提示並進行辯論，有
應於審判期日調查之證據而未予調查之違背法令。（二）上訴人
等所設立四面「改道指示說明」、「敬告欄聲明」看板，長三尺
、寬三尺，且樹立在道路正面處，客觀上應足以達到警示效果。
原判決謂難認上訴人等已設立有效管制、警示標誌，其判斷證據
之證明力有違經驗法則。（三）依偵查卷第四十九、五十、一０
四頁之照片所示，甲○○曾在挖除之道路周圍以寬十公分之黃色
塑膠帶圍繞為警示，原判決對此棄置未論，而謂上訴人等未在受
毀道路拉設警示線，理由顯有未備。又證人蕭宙亭於原審證稱彼
不認識乙○○，亦未委任乙○○做任何事等語，原判決對此有利
乙○○之證據未予採納，復未說明不採納之理由，同有理由不備
之違背法令。（四）系爭土地若要回復為農業使用，必須先行挖
除道路，是證人蕭宙亭既授權上訴人等「恢復農業使用」、新竹
市政府第三六三五五號函復限期將道路變更使用以符合區域計畫
法，則上訴人等挖除道路，並非執意以非法手段為之，原判決認
定事實亦與常理有違云云。
惟查證據之取捨、證據證明力之判斷，及事實有無之認定，為事
實審法院之職權，茍其取捨、判斷及認定，並不違反經驗法則及
論理法則，即不容任意指為違法而執為第三審適法之上訴理由。
本件原判決認定上訴人等於民國八十八年六月間，共同出資向蕭
宙亭購買新竹市○○段六二一地號之農牧用地，因該土地上闢有
寬達十二公尺、長約百餘公尺之柏油道路，供附近迎曦飯店明湖
店、美之城等社區居民及其他不特定之公眾往來通行。上訴人等
為圖順利辦理所有權移轉登記，竟基於共同及概括犯意聯絡，推
由甲○○僱用不知情之挖土機司機等工人，於八十八年十一月二
十四日上午九時許，以挖土機挖掘損壞該道路，致同日上午十時
許，當地居民呂明仁騎機車行經該處，因路面毀損而人車摔倒，
造成左手肘等處受傷（過失傷害部分，業經檢察官不另為不起訴
之處分）。嗣經迎曦飯店明湖店僱工填平受毀道路，上訴人等竟
於同年月三十日，連續以相同方式挖掘損壞該道路，均致生公眾
往來之危險等犯行，係依據上訴人等之供述，告訴人呂明仁、告
發代表人黃恆昌之指述，證人蕭宙亭、黃水永（迎曦飯店明湖店
董事長）、徐素瑛（新竹市政府人員）、李豫祥（代書）之證詞
，卷附蕭宙亭出具之同意書、授權書、新竹市北區區公所第九八
九三號、第一一０六七號、第一二二六九號、第一二五五五號、
第一四一０四號函、新竹市政府第五八二八九號、第六六八四三
號函、內政部第八八一一四六九號函、自耕能力證明申請書、系
爭土地之登記謄本、所有權狀影本、買賣契約書影本、地籍圖、
南門綜合醫院診斷證明書、檢察官履勘現場筆錄及現場照片等證
據資料，為綜合之判斷。對於乙○○否認參與損壞道路，及甲○
○辯稱原土地所有權人蕭宙亭授權其挖地，且為避免被處罰鍰，
始依市政府及區公所指示，挖毀該路以回復農地農用，但保留一
部份路面供人車通行，施工前已設立警示牌，不會發生公共危險
各節如何不足採；證人徐素瑛所稱：該路並未編為道路使用等語
，及證人李豫祥證稱：區公所職員稱必須挖路回復農地農用方核
發自耕能力證明之證詞，何以不足憑為有利上訴人等之認定等理
由，詳加說明。並以第一審判決漏未論及間接正犯，有所未洽，
因而撤銷第一審之判決，改判論處上訴人等共同連續損壞陸路，
致生往來之危險罪刑，已詳敘其調查證據之結果及證據取捨並認
定事實之理由。所為論斷，均有卷存證據資料可資覆按，從形式
上觀察，並無採證或認定事實違背經驗法則或論理法則，或有理
由不備、理由矛盾或其他違背法令之情形。再查（一）按審判期
日之訴訟程序，專以審判筆錄為證，刑事訴訟法第四十七條定有
明文。依卷附原審九十四年九月二十日審判筆錄之記載，審判長
於調查證據時已將上訴意旨所指之診斷證明書、新竹市北區區公
所第一二五五五號、第一二二六九號、新竹市政府第五八二八九
號、內政部第八八一一四六九號函等文書向上訴人等、原審選任
辯護人及檢察官提示並告以要旨（見原審卷第一二四頁倒數第七
行至第九行、第一二六頁第十行至第十五行），是已依刑事訴訟
法第一百六十五條第一項規定，踐行書證調查之法定程序，並無
應於審判期日調查之證據而未予調查之違背法令。（二）原判決
對於上訴人等所樹立之「改道指示說明」、「敬告欄聲明」看板
，並無阻止行人、機車進入或誤入之功效；且受毀道路現場並未
拉設警示線等情，已詳敘認定之理由及所憑之證據（見原判決理
由二(二)），且與卷內之照片等證據資料核無不符。至於上訴意旨
所指偵查卷內之照片，經查並無黃色塑膠帶圍繞之情事。是以原
判決所為論斷既無理由不備，亦無判斷證據之證明力悖於經驗法
則之違背法令。（三）原判決已詳細說明何以認定乙○○應負共
犯之責之理由及所憑之證據（見原判決理由二(七)）。而證人蕭宙
亭是否與乙○○相識、有無委任乙○○做事等，於乙○○是否為
共犯原無關連，原判決未就上訴意旨所指證人蕭宙亭之證詞為論
述，難謂有理由不備之違背法令。（四）證人蕭宙亭之授權「恢
復農業使用」，及新竹市政府第三六三五五號函之限期將道路變
更使用以符合區域計畫法等，如何不足憑為上訴人等有利之證據
之理由，已據原判決闡述甚詳（見原判決理由二(四)、(五)）。而按
權利受侵害者，允宜依照法律規定之程序尋求救濟，原判決以上
訴人等未循法律救濟途徑，而採取損壞道路，致生危險於往來該
道路之公眾，係以非法手段為之，所為認定亦難認與常理有違。
從而，上訴意旨顯非依據卷內訴訟資料指摘原判決有何具體違背
法令之情形，徒憑己見，就原審採證認事職權之適法行使，及原
判決已明白論斷之事項，仍執前詞，任意指摘，核與法律規定得
為第三審上訴理由之違法情形，不相適合。上訴人等之上訴為違
背法律上之程式，均應予以駁回。
據上論結，應依刑事訴訟法第三百九十五條前段，判決如主文。
中　　華　　民　　國　九十四　年　 十二　 月　 十五　 日
                      最高法院刑事第九庭
                          審判長法官  陳　正　庸
                                法官  賴　忠　星
                                法官  林　開　任
                                法官  林　立　華
                                法官  石　木　欽
      本件正本證明與原本無異
                                      書  記  官
中　　華　　民　　國　九十四　年　 十二　 月　 十九 　日
                                                      J
